【裁判字號】    97,抗,89
【裁判日期】    970530
【裁判案由】    拍賣抵押物
【裁判全文】
臺灣臺北地方法院民事裁定                97年度抗字第89號
抗  告  人  乙○○○
相  對  人  永豐商業銀行股份有限公司
法定代理人  甲○○
上列當事人間聲請拍賣抵押物事件，抗告人對於中華民國96年11
月29日本院所為之96年度拍字第1266號民事裁定提起抗告，本院
裁定如下：
    主  文
抗告駁回。
抗告程序費用新臺幣壹仟元由抗告人負擔。
    理  由
一、本件抗告意旨略以：抗告人於民國96年7月19日後，依相對
    人之指示，陸續尚有繳納貸款，並無不聞不問之情形，抗告
    人於96年10月17日接獲法院拍賣抵押物聲請狀後，即積極洽
    詢相對人繳款事宜，並於10月30日繳清，抗告人接獲上述聲
    請狀時，相對人告知只要繳款即可，抗告人因不諳法律，而
    錯失異議之時機，為此提起抗告，請求廢棄原裁定，並駁回
    相對人之聲請云云。
二、按抵押權人於債權已屆清償期，而未受清償者，得聲請法院
    拍賣抵押物，就其賣得價金而受清償，民法第873條定有明
    文，且依民法物權編施行法第17條、民法第881條之17之規
    定，民法物權編修正施行前設定之最高限額抵押權亦準用上
    開普通抵押權之規定。次按，聲請拍賣抵押物，原屬非訟事
    件，祇須其抵押權已經依法登記，並依登記之清償期業已屆
    滿而未受清償時，法院即應為許可拍賣之裁定，至實際上之
    清償期有無變更，本非所問。倘當事人就此有爭執時，不妨
    提起訴訟以求解決，殊不容依抗告程序聲明不服（最高法院
    58年台抗字第524號判例要旨參照）。
三、本院經查：
  (一)相對人主張抗告人於93年11月18日以其所有台北市○○區○
    ○街13巷4號3樓之1之房地為向聲請人借款之擔保，設定新
    臺幣（下同）910萬元之本金最高限額抵押權，存續期間自
    93年11月17日起至133年11月16日止，並已辦妥抵押權登記
    在案，嗣第三人即債務人吳秋雁邀同抗告人為連帶保證人，
    自93年11月19日起陸續向聲請人借款4筆，分別為(一)100萬元
    ，借款期間自93年3月22日起至96年3月22日止；(二)80萬元，
    借款期間自93年11月19日起至98年11月19日止；(三)670萬元
    ，借款期間原自93年11月19日起至108年11月19日止，嗣延
    期至113年11月10日止；(四)150萬元，借款期間原自95年1月
    11日起至107年1月11日止，嗣延期至115年1月17日止，合計
    借款為1,000萬元，第三人吳秋雁依約應自93年12月19日起
    ，分別按月於每月22日、19日、19日、11日平均攤還本息，
    如未按期清償，則債務視為全部到期，且逾期在6個月以內
    者，另按約定利率10%，逾期超過6個月部分，另按約定利率
    20%加計違約金。詎第三人吳秋雁自96年7月19日起即未依約
    繳付本息，迭經催討迄未清償，尚欠本金862萬2405元，及
    自96年7月19日起至清償日止之利息、遲延利息、違約金迄
    未清償，依約已喪失期限利益，債務應視為全部到期，而抗
    告人為連帶保證人，依法應負連帶清償之責，為此聲請拍賣
    抵押物以資受償等語，業據其提出台北市古亭地政事務所他
    項權利證明書、土地建築改良物抵押權設定契約、其他特約
    事項書、借據暨約定書、增補契約、繳款明細、土地及建物
    登記謄本等件附卷可稽，堪信屬實。
  (二)其次，依兩造所簽訂約定書第5條第1項第1款約定，任何一
    宗債務不依約清償或攤還本金時，相對人得隨時減少對立約
    人之授信額度或縮短借款期限或視為全部到期，且無須由相
    對人事先通知或催告，是以抗告人或第三人吳秋雁如有任何
    一宗債務不依約清償本金時，債務即視為全部到期。依相對
    人所呈繳款明細所示，抗告人就上述670萬元借款部分，依
    約應於每月19日繳息，惟其自95年11月19日起即未於約定期
    日繳息，而多係於次月始繳納前一個月應納之利息（見原審
    卷第51頁），就上述150萬元借款部分，依約應於每月11日
    繳息，惟其自96年6月起即未於約定期日繳息，而係於次月
    始繳納前一個月應納之利息（見原審卷第54頁），就上述80
    萬元借款部分，依約應於每月19日繳納本息，惟其自95年10
    月起即未於約定期日繳納本息，而多係於次月始繳納前一個
    月應納之本息（見原審卷第57-58頁），則相對人主張第三
    人吳秋雁就上述借款未能如期繳款，依約債務視為全部到期
    ，即屬有據。從而，原審依相對人所提上開文件證物為形式
    審查，認為系爭抵押權所擔保之債權清償期業已屆期而未受
    清償，因而裁定准許相對人拍賣抵押物之聲請，經核與法尚
    無不合。至抗告人所辯上開情詞縱屬實，亦為實體事項之爭
    執，揆諸首揭說明，應由抗告人另循訴訟途徑以謀解決，不
    得執為廢棄原裁定之理由，抗告法院亦不得於本件非訟事件
    程序予以審究。從而，抗告人提起本件抗告，指摘原裁定不
    當，為無理由，應予駁回。
四、據上論結，本件抗告為無理由，依非訟事件法第46條、第21
    條第2項、第24條第1項，民事訴訟法第495條之1第1項、第
    449條第1項、第78條，裁定如主文。
中    華    民    國    97    年    5     月    30    日
                  民事第二庭  審判長法  官  黃蓓蓓
                                    法  官  吳淑惠
                                    法  官  林欣蓉
以上正本係照原本作成。
如不服本裁定應於送達後10日內向本院提出抗告狀，並繳納抗告
費。
中    華    民    國    97    年    5     月    30    日
                                    書記官  賴敏慧


司法院資訊處製作；財團法人民間司法改革基金會備份。
